【裁判字號】    99,訴,973
【裁判日期】    990831
【裁判案由】    違反毒品危害防制條例
【裁判全文】
臺灣彰化地方法院刑事判決               99年度訴字第973號
公  訴  人  臺灣彰化地方法院檢察署檢察官
被      告  甲○○
上列被告因違反毒品危害防制條例案件，經檢察官提起公訴（99
年度毒偵字第1241號），被告於準備程序進行中就被訴事實為有
罪之陳述，本院合議庭裁定改由受命法官獨任以簡式審判程序審
理，判決如下：
    主      文
甲○○施用第一級毒品，處有期徒刑拾月。扣案之注射針筒壹支
、塑膠鏟管壹支、以空分裝袋壹個包裝之葡萄糖粉參包及生理食
鹽水參瓶，均沒收之。
    犯罪事實
一、甲○○前於民國89年間因施用毒品案件，經臺灣臺中地方法
    院裁定送觀察、勒戒，認有繼續施用毒品傾向，再經臺灣臺
    中地方法院以90年度毒聲字第201 號裁定令入戒治處所施以
    強制戒治，嗣經戒治處所評定合格，經臺灣臺中地方法院以
    90年度毒聲字第3663號裁定停止戒治付保護管束，於91年1
    月11日保護管束期滿未經撤銷視為戒治完畢，並經臺灣彰化
    地方法院檢察署檢察官以91年度戒毒偵字第54號為不起訴處
    分確定。又於前揭強制戒治執行完畢釋放後5 年內之92年間
    因施用毒品案件，經臺灣臺中地方法院以92年度訴字第1595
    號判決分別判處有期徒刑10月、4 月，應執行有期徒刑1 年
    1 月確定（第1 案）；復於92年間因強盜案件，經臺灣臺中
    地方法院以92年度訴字第2305號判決判處有期徒刑5 年6 月
    ，嗣上訴於臺灣高等法院臺中分院，並於92年12月22日撤回
    上訴而確定（第2 案）；嗣第1 案因符合中華民國九十六年
    罪犯減刑條例之規定，經臺灣臺中地方法院以99年度聲減字
    第39號裁定減其宣告刑二分之一，並裁定應執行有期徒刑6
    月又15日確定，經送監與第2 案接續執行，甫於97年12月19
    日縮短刑期假釋出獄（縮刑期滿日為99年2 月5 日，然於假
    釋期間內再因施用毒品案件經法院判處應執行有期徒刑2 年
    ，遂經撤銷保護管束，於本案不構成累犯）。詎仍不思悔改
    ，復基於施用第一級毒品海洛因之犯意，於99年6 月22日22
    時許，在其位於彰化縣鹿港鎮○○○路45之7 號5 樓之住處
    ，以將海洛因加水混合後經由針筒注射手臂血管之方式，施
    用第一級毒品海洛因1 次。嗣於同年月23日上午8 時許，在
    上開住處為警持搜索票搜索後，扣得其所有供上開施用第一
    級毒品海洛因所用之注射針筒1 支、塑膠鏟管1 支、生理食
    鹽水3 瓶、以空分裝袋1 個包裝之葡萄糖粉3 包，與本案無
    關之海洛因2 包、行動電話2 支及殘餘毒品之空分裝袋5 個
    ，並經其同意採驗尿液，檢驗結果呈嗎啡及可待因陽性反應
    ，始知悉上情。
二、案經彰化縣警察局溪湖分局報告臺灣彰化地方法院檢察署檢
    察官偵查起訴。
    理  由
一、本件被告甲○○所涉為死刑、無期徒刑、最輕本刑為3 年以
    上有期徒刑或高等法院管轄第一審案件以外之罪，並於本院
    行準備程序時就被訴事實為有罪之陳述，本院合議庭依刑事
    訴訟法第273 條之1 第1 項規定，裁定改由受命法官獨任行
    簡式審判程序，先予敘明。
二、訊據被告對於上開事實坦承不諱，並有詮昕科技股份有限公
    司99年7 月5 日報告編號00000000號濫用藥物尿液檢驗報告
    （偵卷第47頁）、彰化縣警察局溪湖分局委託檢驗尿液代號
    與真實姓名對照認證單（偵卷第26頁）各1 紙在卷可憑，復
    有注射針筒1 支、塑膠鏟管1 支、以空分裝袋1 個所包裝之
    葡萄糖粉3 包及生理食鹽水3 瓶扣案可證，足認被告自白與
    事實相符，本件事證明確，被告犯行堪以認定。
三、按毒品危害防制條例就施用毒品者，僅限於「初犯」及「5
    年後再犯」二種情形，始應先經觀察、勒戒或強制戒治程序
    。倘被告於5 年內已再犯，經依法追訴處罰，縱其第3 次（
    或第3 次以上）再度施用毒品之時間，在初犯經觀察、勒戒
    或強制戒治執行完畢釋放5 年以後，已不合於「5 年後再犯
    」之規定，且因已於「5 年內再犯」，顯見其再犯率甚高，
    原實施觀察、勒戒或強制戒治，已無法收其實效，即應依毒
    品危害防制條例第10條處罰（參照最高法院95年度第7 次刑
    事庭會議決議、97年度第5 次刑事庭會議決議意旨）。經查
    ，本案被告前因施用毒品案件，經裁定送觀察、勒戒後，認
    有繼續施用毒品傾向，再裁定令入戒治處所施以強制戒治，
    經戒治處所評定合格，認無繼續戒治之必要，90年8 月24日
    停止戒治並交付保護管束，91年1 月11日保護管束期滿未經
    撤銷，視為執行完畢；又於強制戒治執行完畢釋放後5 年內
    ，再因施用毒品等案件，經本院判處有期徒刑確定，復為本
    件施用毒品犯行經警查獲，揆諸前開說明，自與前揭條例第
    20條第3 項之規定僅得適用於「5 年後再犯」之情形不符，
    公訴人就被告本案施用毒品之犯行提起公訴，核無違誤，自
    應由本院依法判決。
四、核被告所為，係犯毒品危害防制條例第10條第1 項之施用第
    一級毒品罪。被告施用第一級毒品前後持有第一級毒品之低
    度行為，應為其施用第一級毒品之高度行為所吸收，不另論
    罪。爰審酌被告曾有多次施用毒品之不良素行，經觀察、勒
    戒及強制戒治後，仍不知悔改警惕，猶繼續施用毒品，屢被
    緝獲，足見其雖經觀察、勒戒及強制戒治之治療程序，仍未
    徹底戒除惡習遠離毒害，顯然無視於毒品對於自身健康之戕
    害及國家對於杜絕毒品犯罪之禁令，本應予以嚴懲，惟斟酌
    被告施用毒品僅戕害己身，且犯後坦承犯行，態度良好等一
    切情狀，量處如主文所示之刑，以示懲儆。
五、扣案之注射針筒1 支、塑膠鏟管1 支、生理食鹽水3 瓶及以
    空分裝袋1 個所包裝之葡萄糖粉3 包，為被告所有供本件施
    用第一級毒品海洛因所用之物，業據被告供承在卷，爰依刑
    法第38條第1 項第2 款之規定，宣告沒收；至扣案之第一級
    毒品海洛因2 包（毛重共約0.5 公克）、殘餘毒品之空分裝
    袋5 個及行動電話2 支，為被告另案涉嫌販賣毒品之證據，
    與被告本次施用毒品犯行無涉，於本案爰不予宣告沒收，附
    此敘明。
據上論斷，應依刑事訴訟法第273條之1第1項、第299條第1項前
段，毒品危害防制條例第10條第1項，刑法第11條前段、第38條
第1項第2款，判決如主文。
本案經檢察官陳建佑到庭執行職務。
中    華    民    國    99    年    8     月    31    日
                  刑事第二庭    法  官  江彥儀
以上正本證明與原本無異。
如不服本判決應於收受判決後10日內向本院提出上訴書狀，並
應敘述具體理由。其未敘述上訴理由者，應於上訴期間屆滿後
20日內向本院補提理由書(均須按他造當事人之人數附繕本)
「切勿逕送上級法院」。
中    華    民    國    99    年     8    月    31    日
                                書記官  黃明慧
附錄本案論罪科刑法條全文：
毒品危害防制條例第10條
施用第一級毒品者，處 6 月以上 5 年以下有期徒刑。
施用第二級毒品者，處 3 年以下有期徒刑。

司法院資訊處製作；財團法人民間司法改革基金會備份。
